【裁判字號】    99,交聲,1676
【裁判日期】    991231
【裁判案由】    違反道路交通管理處罰條例聲明異議
【裁判全文】
臺灣桃園地方法院交通事件裁定        99年度交聲字第1676號
原處分機關  交通部公路總局新竹區監理所桃園監理站
異  議  人  韋惠民
上列異議人因違反道路交通管理處罰條例案件，對於交通部公路
總局新竹區監理所桃園監理站於民國99年10月12日所為之處分（
原處分案號：桃監裁罰字第裁52-DB0000000號），聲明異議，本
院裁定如下：
    主    文
異議駁回。
    理    由
一、按汽車駕駛人，行經有燈光號誌管制之交岔路口闖紅燈者，
    處新臺幣（下同）1,800 元以上5,400 元以下罰鍰，並記違
    規點數3 點，道路交通管理處罰條例第53條第1 項及第63條
    第1 項第3 款分別定有明文
二、原處分意旨略以：本件異議人即受處分人朱君煒於民國99年
    8 月30日中午12時25分許，騎乘車牌號碼HRH-602 號重型機
    車，沿桃園縣八德市○○路往大湳方向行駛，行經新興路與
    建國路口，見其行進方向之燈光號誌已轉換成紅燈時，仍逕
    行由建國路直行，違規闖越紅燈事實明確，經警發現當場攔
    查舉發，爰依道路交通管理處罰條例第53條第1 項及第63條
    第1 項等規定，處罰鍰1,800 元，並記違規點數3 點等語。
三、聲明異議意旨略以：並無任何照片、錄影資料可資證明，員
    警自後攔停地點距離路口近200 公尺遠，前後尚有其他車輛
    駛過，容有誤判之可能，且該路段並非十字路口，是一轉彎
    路段，依一般駕駛習慣，容易沿著建國路路邊外側駛過，故
    本案並非闖紅燈行為等語。
四、經查：
  (一)異議人韋惠民於上開時、地，行經有燈光號誌管制之交岔路
    口違規闖紅燈乙節，此據證人即舉發員警胡瀚於本院調查時
    結證稱：當時伊獨自騎乘機車擔任巡邏勤務，剛從建國路與
    新興路路口便利商店簽完巡邏箱出來，因新興路是綠燈，建
    國路已經亮起紅燈10餘秒，伊親眼目睹異議人沿建國路違規
    闖越紅燈直行往大湳方向駛過，於是立即自後追趕在距離違
    規路口約50公尺處將其攔停擎單舉發；攔停後，異議人當場
    表示並非故意，能否改以較為輕微之條款處罰，經伊拒絕後
    ，異議人又陳稱該路口是Y 型路口，應係紅燈右轉之違規；
    當時為晴天、視線正常，並無任何遮蔽物，確定並沒有看錯
    ；因異議人表明要申訴，所以嗣後又去當地里長處察看是否
    有監視器錄影資料，但里長表示均送修，因而對此印象深刻
    等語綦詳，並提出現場圖及現場照片以佐其說（參本院卷第
    23頁至第26頁），且有舉發通知單附卷可查，異議人雖辯以
    本案攔停之位置距離違規路口絕對超過50公尺，甚至超過
    100 公尺，員警自有誤判之情（參本院卷第31頁），然其於
    申訴狀中自承距離該路口50～60公尺遠（參本院卷第13頁，
    此一陳述反而與證人胡瀚所證述之情節大致相符），又於聲
    明異議狀中陳述「距離近200 公尺」（參本院卷第5 頁），
    顯見其辯解前後不一，已難遽信其辯解為真，且以一般執勤
    員警之專業訓練而言，對於該職務上事項之觀察力自遠較一
    般人更為專注，誤判之可能性極低，員警於執行勤務時，適
    時發現異議人騎乘上揭機車違規闖越紅燈，並對之攔停舉發
    ，其與異議人素不相識，復無怨隙，應無故意設詞誣陷受異
    議人而甘冒偽證罪責之必要，是異議人確實有前揭違規行為
    ，至為明確。異議人雖又以本件並無違規照片或錄影等情置
    辯，然因交通違規事件之特性，行為態樣甚多，復多有瞬間
    即逝行為，實在無法於有交通違規同時，全部以即時利用科
    學儀器，取得證據資料；即使屬方便以科學儀器採證之交通
    違規行為，普遍採用，不但所費不貲，也有實際困難。是本
    件異議人之違規事實，業經舉發員警證述如上，雖未能及時
    照相或攝影以供佐證，然當場舉發交通違規並不以攝影或照
    相存證為其要件，亦不以舉發之錄影或照片為唯一之證明方
    法，舉發員警係親眼見聞違規經過，並經以證人之身分具結
    後為證述，此證人證詞仍不失為證明方法之一種，是異議人
    上開所辯，容有誤會。
  (二)又按行政罰法第7 條第1 項規定：違反行政法上義務之行為
    非出於故意或過失者，不予處罰。故如行為人雖非故意，但
    出於過失，而違反行政法上義務，仍應予處罰。異議人雖辯
    稱此路段容易在紅燈時沿著路邊外側駛過，機車騎士難以遵
    守等語，惟依證人即舉發員警胡瀚庭呈之現場照片，及卷內
    桃園縣政府99年12月13日府交工字第0990493921號函所附前
    揭路口號誌時制計畫資料表所示（參本院卷第31頁），新興
    路與建國路為「三叉路口」，建國路往大湳方向之號誌僅有
    綠、黃、紅三種管制燈號，當圓形紅燈亮時，不得超越該路
    口停止線或進入路口，並無任何箭頭綠燈准許直行建國路之
    設置，異議人騎乘機車行經該路口本應時時注意號誌變換情
    形，自應依號誌指示行駛，異議人就此雖非故意，亦有重大
    過失，揆之前揭說明，依照前開說明，仍應受處罰。
  (三)再道路交通管理處罰條例對闖越紅燈之行為，原則上係以該
    條例第53條第1 項之規定處罰，僅於符合「紅燈右轉」之情
    形，始以同條第2 項之規定處罰；易言之，道路交通管理處
    罰條例既將行經交岔路「闖紅燈」及「紅燈右轉」行為分項
    處罰，此二種行為於本質上尚有不同。稱紅燈右轉者，應指
    車輛行經交岔路口遇紅燈時，其車輛並未完全穿越交岔路口
    而將車輛右轉入該路口右方另一端之交岔路而言，倘直接穿
    越該交岔路口情形，因極為容易與他行向之車輛於路口處發
    生搶道、碰撞之危險，顯嚴重影響他行向路權人之行車安全
    。基此，駕駛車輛無論以直行或斜行方式穿越交岔路口，顯
    非單純紅燈右轉可比擬，即屬道路交通管理處罰條例第1 條
    之「闖紅燈」，自不得論以同條第2 項之「紅燈右轉」。本
    院查，依前述現場圖、照片及函文所示，該路口雖有些微之
    彎幅，但其直行或偏右彎之行進路線均屬同一方向，異議人
    騎乘機車業已穿越建國路全部路口，且該處號誌僅有三個時
    相，亦無右轉箭頭綠燈之設置，業如前述，益見異議人前揭
    所為當屬闖紅燈之行為無訛。
五、綜上所述，異議人韋惠民前揭聲明異議意旨，尚難採信。從
    而，原處分機關援引道路交通管理處罰條例第53條第1 項及
    違反道路交通管理事件統一裁罰基準表等規定，處異議人罰
    鍰1,800 元，並依同條例第63條第1 項第3 款規定併記違規
    點數3 點，並無違誤，本件異議無理由，應予駁回。
據上論斷，應依道路交通管理處罰條例第87條第2 項、道路交通
案件處理辦法第19條，裁定如主文
中    華    民    國    99    年    12    月    31    日
                  交通法庭法  官    陳德池
以上正本證明與原本無異。
如不服本裁定，應於裁定送達後5 日內向本院提出抗告狀。
                              書記官  李玉華
中    華    民    國   100    年    1     月    4     日

司法院資訊處製作；財團法人民間司法改革基金會備份。
